臺灣臺南地方法院刑事判決
111年度訴字第888號
公  訴  人  臺灣臺南地方檢察署檢察官
被      告  袁泰穎


指定辯護人  本院公設辯護人  林宜靜    
上列被告因違反毒品危害防制條例等案件，經檢察官提起公訴（
111年度偵字第8310號、111年度偵字第8773號），本院判決如下
：
    主  文
袁泰穎犯非法持有非制式手槍罪，處有期徒刑伍年貳月，併科罰
金新臺幣參萬元，罰金如易服勞役，以新臺幣壹仟元折算壹日；
又犯意圖販賣而持有第一級毒品罪，處有期徒刑伍年拾月。應執
行有期徒刑柒年，併科罰金新臺幣參萬元，罰金如易服勞役，以
新臺幣壹仟元折算壹日。
扣案如附表二編號1、2所示之物，均沒收銷燬；扣案如附表一編
號1、附表二編號3、5所示之物，均沒收。
    事  實
一、袁泰穎明知可發射子彈具有殺傷力之槍枝，為槍砲彈藥刀械
    管制條例第4條第1項第1款所列管之物品，非經中央主管機
    關許可，不得持有，竟於民國110年8月15日其父袁勝泉過世
    後之某日，在臺南市○○區○○路00巷00弄0號之1住處，因整理
    其父所留遺物，取得具有殺傷力之如附表一編號1所示非制
    式手槍1枝（槍枝管制編號：0000000000號）而非法持有之
    。
二、袁泰穎明知海洛因、甲基安非他命分別係毒品危害防制條例
    第2條第2項第1款、第2款所列之第一級、第二級毒品，不得
    販賣、持有，其同時基於意圖販賣第一級毒品海洛因、第二
    級毒品甲基安非他命以營利之犯意，於111年3月29日凌晨1
    時許，自其上開住處，取出其前因整理父親遺物所發現之附
    表二編號1所示海洛因、附表一編號1所示手槍後，隨即攜帶
    該海洛因、手槍，駕駛車牌號碼000-0000號自小客車，持附
    表二編號5所示手機與真實年籍姓名不詳、綽號「謝老闆」
    之成年男子商議交易毒品事宜後，即前往高雄市橋頭區某處
    ，以新臺幣（下同）14萬2千元之代價，向綽號「謝老闆」
    之成年男子購得第二級毒品甲基安非他命1大包（毛重125公
    克）而持有之，並以附表二編號3所示磅秤，將其前所購得
    之甲基安非他命分裝為附表二編號2所示11小包，伺機販賣
    第一級毒品海洛因、第二級毒品甲基安非他命牟利，惟均未
    及售出，即於111年3月29日晚間8時26分許，在臺南市○○區○
    道○號南向319.8公里處（永康交流道路檢點），因袁泰穎駕
    駛上開自小客車未繫安全帶而遭警攔查，並為警目視發現該
    車副駕駛座上有疑似毒品之袋狀結晶物，再經警附帶搜索共
    計扣得附表一、二所示之物，而悉上情。
三、案經內政部警政署國道公路警察局第四公路警察大隊移送臺
    灣臺南地方檢察署檢察官偵查起訴。
　　理  由
一、本件被告、辯護人及檢察官均對本院所提示足資證明被告犯
    罪等證據之證據能力均不爭執，本院審酌該證據作成之情況
    ，認為適當，依刑事訴訟法第159條之5得作為證據，核先敘
    明。
二、前揭犯罪事實，業據被告坦承不諱，並有附表二編號1、2備
    註欄所列毒品檢驗鑑定書、國道公路警察局第四公路警察大
    隊111年3月29日搜索扣押筆錄及扣押物品目錄表（警490 卷
    第25-31 頁、警730卷第15-19頁）、搜索現場照片2 張（警
    490 卷第53頁、警730卷第45頁）、扣案物品照片共26張（
    警490 卷第35-51 頁、偵8310卷第49、105-107 、113、143
    -145、177頁）、國道第四大隊新市分隊111年3月29日職務
    報告書（警490卷第23頁）附卷可稽，復有附表一編號1所示
    槍枝、附表二編號3所示分裝毒品工具、附表二編號5所示向
    「謝老闆」聯繫買毒事宜之手機扣案足憑。而附表一編號1
    所示槍枝，經送內政部警政署刑事警察局鑑定，鑑定結果如
    附表一編號1備註欄所示，是上開槍枝具有殺傷力無疑。綜
    上所述，本件事證明確，被告上開犯行，洵堪認定，應予依
    法論科。
三、論罪科刑
　㈠核被告就犯罪事實一所為，係犯槍砲彈藥刀械管制條例第7條
    第4項之非法持有非制式手槍罪。核被告就犯罪事實二所為
    ，係犯毒品危害防制條例第5 條第1 項、第2 項之意圖販賣
    而持有第一級、第二級毒品罪。被告持有第一級毒品海洛因
    、持有第二級毒品甲基安非他命純質淨重20公克以上之低度
    行為，各為其後意圖販賣而持有之高度行為所吸收，均不另
    論罪。被告攜帶其前所持有之第一級毒品海洛因，於上開時
    地向綽號「謝老闆」之成年男子購得第二級毒品甲基安非他
    命後，伺機欲販賣第一級毒品海洛因、第二級毒品甲基安非
    他命牟利，以一行為同時觸犯意圖販賣而持有第一級毒品、
    第二級毒品罪，為想像競合犯，應依刑法第55條規定，從一
    重之意圖販賣而持有第一級毒品罪處斷。被告所犯非法持有
    非制式手槍罪、意圖販賣而持有第一級毒品罪，犯意各別，
    行為互殊，應予分論併罰。
　㈡刑之減輕部分
　1.被告上開意圖販賣而持有第一級毒品犯行，其於偵查及本院
    審理時自白明確，此有被告供述筆錄可參，故其上開犯行應
    依毒品危害防制條例第17條第2項規定減輕其刑。 　　
　2.被告供稱毒品來源為「謝老闆」等情，然尚未查獲，有内政
    部警政署國道公路警察局第四公路警察大隊111年8月19日國
    道警四刑字第1110505131號函（本院卷第49頁）、臺灣臺南
    地方檢察署111年8月22日南檢文審111偵83l0字第111905931
    7號函（本院卷第51頁）可參，附此敘明。　   
  3.辯護人以被告未持上開槍枝另犯他案，且該槍枝屬被告父親
    遺物，請求依刑法第59條減刑云云，然按「刑法第59條之酌
    量減輕其刑，必於犯罪之情狀，在客觀上足以引起一般同情
    ，認為即予宣告法定低度刑期，猶嫌過重者，始有其適用，
    至於被告無前科，素行端正，子女眾多等情狀，僅可為法定
    刑內從輕科刑之標準，不得據為酌量減輕之理由」（最高法
    院51年台上字第899號判例要旨參照），查本件被告無故持
    有上開具殺傷力槍枝並攜槍駕車外出，且被告於警詢供稱攜
    槍為防身等語（警490卷第15頁），對社會治安已構成嚴重
    危險，客觀上並無足以引起一般同情，認為即予宣告法定低
    度刑期，猶嫌過重者之情狀，故其請求依刑法第59條規定減
    刑，並無理由。
　㈢爰審酌被告明知可發射子彈具有殺傷力之槍枝存有高度之危
    險性，為政府嚴禁之違禁物，竟仍無故持有手槍外出，對於
    社會治安及人身安全所造成潛在之危害甚鉅，且其明知毒品
    海洛因、甲基安非他命對人體危害甚大，竟無視政府反毒政
    策及宣導，仍意圖販賣而持有海洛因、甲基安非他命，而啟
    助長毒品氾濫之風，業生戕害國人身心健康之危險，且扣案
    海洛因、甲基安非他命數量甚多，規模非小，預期獲利甚鉅
    ，所為實非可取；惟念及被告犯後坦承犯行，態度尚可，參
    以本案尚無證據證明被告曾持上開槍枝從事不法行為，復考
    量被告供承槍枝、海洛因均係父親遺物，且毒品均未及售出
    ，暨本案犯罪情節、犯罪動機、目的，兼衡其自陳教育程度
    、家庭、生活經濟狀況等一切情狀，各量處如主文所示之刑
    ，及定其應執行之刑，並就罰金刑諭知易服勞役之折算標準
    ，以資警惕。
　㈣沒收
　1.扣案被告非法持有之如附表一編號1所示具殺傷力之非制式
    手槍1支，應予沒收（理由詳附表一編號1備註欄）。扣案附
    表二編號1、2所示毒品，均沒收銷燬（理由詳附表二編號1
    、2備註欄）。扣案附表二編號3、5所示之物，均沒收（理
    由詳附表二編號3、5備註欄）。扣案附表一編號2、附表二
    編號4、6所示之物，均不沒收（理由詳此部分備註欄）。　
據上論斷，應依刑事訴訟法第299條第1項前段，判決如主文。
本案經檢察官郭俊男提起公訴，檢察官蘇聖涵到庭執行職務。
中　　華　　民　　國　　111 　年　　12　　月　15 　　日
　　　　　　　　　刑事第三庭  審判長 法　官 鄭文祺
　　　　　　　　　                   法  官 鄭燕璘
　　　　　　　　　                   法  官 郭瓊徽   　
以上正本證明與原本無異。
如不服本判決應於收受本判決後20日內向本院提出上訴書狀，並
應敘述具體理由。其未敘述上訴理由者，應於上訴期間屆滿後20
日內向本院補提理由書狀（均須按他造當事人之人數附繕本）「
切勿逕送上級法院」。 
                                     書記官 王珮君
中　　華　　民　　國　　11　　年　　12　　月　　15　　日
附錄
毒品危害防制條例第5條
意圖販賣而持有第一級毒品者，處無期徒刑或10年以上有期徒刑
，得併科新臺幣7百萬元以下罰金。
意圖販賣而持有第二級毒品者，處5年以上有期徒刑，得併科新
臺幣5百萬元以下罰金。
意圖販賣而持有第三級毒品者，處3年以上10年以下有期徒刑，
得併科新臺幣3百萬元以下罰金。
意圖販賣而持有第四級毒品或專供製造、施用毒品之器具者，處
1年以上7年以下有期徒刑，得併科新臺幣1百萬元以下罰金。
槍砲彈藥刀械管制條例第7條
未經許可，製造、販賣或運輸制式或非制式火砲、肩射武器、機
關槍、衝鋒槍、卡柄槍、自動步槍、普通步槍、馬槍、手槍或各
類砲彈、炸彈、爆裂物者，處無期徒刑或7年以上有期徒刑，併
科新臺幣3千萬元以下罰金。
未經許可，轉讓、出租或出借前項所列槍砲、彈藥者，處無期徒
刑或5年以上有期徒刑，併科新臺幣1千萬元以下罰金。
意圖供自己或他人犯罪之用，而犯前二項之罪者，處死刑或無期
徒刑；處徒刑者，併科新臺幣5千萬元以下罰金。
未經許可，持有、寄藏或意圖販賣而陳列第1項所列槍砲、彈藥
者，處5年以上有期徒刑，併科新臺幣1千萬元以下罰金。
意圖供自己或他人犯罪之用，以強盜、搶奪、竊盜或其他非法方
法，持有依法執行公務之人所持有之第1項所列槍砲、彈藥者，
得加重其刑至二分之一。
第1項至第3項之未遂犯罰之。

卷目：1.内政部警政署國道公路警察局第四公路警察大隊國道警
四刑字第111490號刑案偵查卷宗（下稱「警490卷」）
      2.内政部警政署國道公路警察局第四公路警察大隊國道警
        四刑字第1114900730號號刑案偵查卷宗（下稱「警730
        卷」）
      3.臺灣臺南地方檢察署111年度偵字第8310號偵查卷宗（
        下稱「偵8310卷」）
      4.臺灣臺南地方檢察署111年度偵字第8773號偵查卷宗（
        下稱「偵8773卷」）
      5.臺灣臺南地方法院111年度聲羈字第86號刑事卷宗（下
        稱「聲羈卷」）　　　　　　　
      6.臺灣臺南地方法院111年度訴字第888號刑事卷宗（下稱
        「本院卷」）
附表一：
編號 扣案物 備註 1. 手槍1支（槍枝管制編號：0000000000，含彈匣1個） 鑑定結果：送鑑手槍1枝（槍枝管制編號0000000000），係非制式手槍，由仿手槍外型製造之槍枝，組裝已貫通之金屬槍管而成，擊發功能正常，可供擊發適用子彈使用，認具殺傷力。有內政部警政署刑事警察局111年4月28日刑鑑字第1110039168號鑑定書1份（偵8310卷第151至152頁）在卷可參。左列槍枝具殺傷力，為非經主管機關許可不得持有之物，屬違禁物，有前揭內政部警政署刑事警察局鑑定書可佐，應依刑法第38條第1項規定宣告沒收。 2. 子彈4顆（試射1顆，驗餘剩3顆） 鑑定結果：送鑑子彈4顆，認均係非制式子彈，由金屬彈殼組合直徑約8.9mm金屬彈頭而成，採樣1顆試射，無法擊發，認不具殺傷力。有內政部警政署刑事警察局111年4月28日刑鑑字第1110039168號鑑定書1份（偵8310卷第151至152頁）在卷可參。均非屬違禁物，爰不予宣告沒收。 
附表二：
編號 扣案物 備註 1. 海洛因2包 送驗碎塊狀檢品2包經檢驗均含第一級毒品海洛因成分，合計淨重10.67公克（驗餘淨重10.65公克，空包裝總重0.89公克），純度80.82%，純質淨重8.62公克。此有法務部調查局濫用藥物實驗室111年5月25日調科壹字第11123010300號鑑定書1份（偵8310卷第185頁）附卷可稽，且為被告所有欲販售他人所用，爰依毒品危害防制條例第18條第1項宣告沒收銷燬；該毒品之包裝袋，係供包裹上開毒品之用，縱於檢測時將上開毒品取出，勢仍有微量毒品沾附其上無法析離，亦有法務部調查局民國93年3月19日調科壹字第09300113060號函可考，應一併依毒品危害防制條例第18條第1項前段沒收銷燬之。 2. 甲基安非他命11包 鑑定結果： 一、送驗證物現場編號1，疑似甲基安非他命，11包，其上已分別編號1至11，本局不另予以編號。 二、編號1至11:經檢視均為白色晶體，外觀型態均相似。 (一) 拉曼光譜分析法：均呈第二級毒品"甲基安非他命"（Methamphetamine)陽性反應。 (二) 氣相層析/質譜分析法及核磁共振分析法： 1、驗前總毛重111.18公克(包裝總重約4.78公克），驗前總淨重約106.40公克。 2、隨機抽取編號2鑑定： (1)淨重39.13公克，取0.35公克鑑定用罄，餘38.78公克。 (2)檢出第二級毒品"甲基安非他命"(Methamphetamine)、第四級毒品：毒品先驅原料"麻黃（Ephedrine)及微量第四級毒品：毒品先驅原料"假麻黃"(Pseudo-ephedrine)等成分。 (3)測得甲基安非他命純度約70%；測得麻黃純度約1%。 3、依據抽測純度值，推估編號1至11均含甲基安非他命之驗前總純質淨重約74.48公克；均含麻黃之驗前總純質淨重約1.06公克。 此有內政部警政署刑事警察局111年4月12日刑鑑字第1110035217號鑑定書（偵8310卷第99至100頁）附卷可稽，且為被告所有欲販售他人所用，爰依毒品危害防制條例第18條第1項宣告沒收銷燬；該毒品之包裝袋，係供包裹上開毒品之用，縱於檢測時將上開毒品取出，勢仍有微量毒品沾附其上無法析離，亦有法務部調查局民國93年3月19日調科壹字第09300113060號函可考，應一併依毒品危害防制條例第18條第1項前段沒收銷燬之。 3.  電子磅秤2台 被告所有供其意圖販賣毒品使用之工具，爰依毒品危害防制條例第19條第1項規定宣告沒收。 4. 愷他命1包 送驗白色結晶1包，經檢驗含第三級毒品愷他命（Kettamine)成分，檢驗前淨0.812公克、檢驗後淨重0.800公克，此有高雄市立凱旋醫院111年4月25日高市凱醫驗字第72836號濫用藥物成品檢驗鑑定書1份）（偵8310卷第183頁）附卷可稽；惟左揭毒品與本案無關，本院不予處理。 5. 蘋果廠牌手機1支（IMEI：000000000000000，含SIM卡） 被告所有之行動電話，供購毒聯繫之用（警490卷第17至21頁），應依毒品危害防制條例第19條第1項規定宣告沒收 6. 三星廠牌手機1支（IMEI：000000000000000，含SIM卡） 無證據證明與上開犯行相關，不予沒收。